【裁判字號】    89,訴,688
【裁判日期】    901207
【裁判案由】    營利事業所得稅
【裁判全文】
臺北高等行政法院判決                             八十九年度訴字第六八八號
                              .
    原      告  巨鑫印刷文化事業有限公司
    代  表  人  甲○○
    輔  佐  人  陳儀
    被      告  財政部臺灣省北區國稅局
    代  表  人  林吉昌（局長）
    訴訟代理人  乙○○
                丙○○
右當事人間因營利事業所得稅事件，原告不服財政部中華民國八十九年六月二十一日
台財訴字第○八九一三五四九八二號訴願決定，提起行政訴訟。本院判決如左：
    主    文
原告之訴駁回。
訴訟費用原告負擔。
    事    實
一、事實概要：緣原告民國（以下同）八十三年度營利事業所得稅結算申報案，申報
    營業成本一、九七八、三八六元，全年所得額為四二、九二七元，被告初查以其
    未設生產紀錄簿及領料簿，營業成本無法勾稽查核，乃按同業利潤標準（行業代
    號一九二○─一一，毛利率百分之三十一）核定其營業成本為一、七六二、四七
    五元，營業毛利為七九一、八三六元，減除依查帳核定之營業費用五三一、一一
    四元，核定營業淨利為二六○、七二二元，加計非營業收入四三三元，核定全年
    所得額為二六一、一五五元，應補稅額五五、二四六元。原告不服營業成本被依
    同業利潤標準核定，申請復查，經財政部台灣省北區國稅局以八十五年十月十九
    日北區國稅法第00000000號復查決定書為維持原核定之決定，原告不服
    ，提起訴願，亦遭財政部以八十九年六月二十一日台財訴字第○八九一三五四九
    八二號訴願決定書為駁回訴願之決定，原告仍表不服，提起行政訴訟。
二、兩造聲明：
    (一)原告聲明求為判決：訴願決定及復查決定均撤銷。
    (二)被告聲明求為判決：駁回原告之訴。
三、兩造之爭點：原告提示之各種證明所得額之帳簿、文據是否不完全、不健全或不
    相符？以致營業成本無法勾稽供被告查核，而須按同業利潤標準核定。
(一)、原告主張之理由：
１、八十三年度營利事業所得稅，經營非商品買賣業，所進之成本均依稅則規定編製
    成本表。
２、被告是在八十三年調查原告營利事業所得稅，而原告八十二年五月才申請執照，
    而在這期間原告都是做代工，所以發票開的很少，但被告卻比照同行業一年的營
    業來課稅。請求原告再提示帳簿憑證、成本報表供被告查核。
３、原告于九十年二月十六日提示帳簿憑證成本表供重新查核，於同年三月六日借回
    重新整理，並於三月十五日再提示帳簿，並加註補送訂單之估低單，估價單內皆
    有詳細數量、單價、總額與開立之發票相符合，無營業成本無法勾稽查核之情形
    。
４、原告採用現金給付制之會計制度，收到現金後即開立銷項發票，進項貨款付清後
    下游廠商才予開立發票，以開立發票之日期定有先銷後進之情形與事實不合。
(二)、被告主張之理由：
１、本件原告係經營製版業，申報營業成本一、九七八、三八六元，原核定以其營業
    成本無法勾稽查核，遂依同業利潤標準（行業代號一九二○─一一製版業；毛率
    利三十一％）核定其營業成本為一、七六二、四七五元，復查時，就原告提示之
    帳簿憑證、成本報表重新查核，經查其中原料未能詳加分類，混淆不清，且依成
    本報表列生產數量「製版印刷四十一式」核對發票所列品名為製版品數批、目錄
    樣品一批、製版費等，金額分別為一五○、○○○元、一七、四○○元、三七○
    、○○○元不等，原告未能依各批製品，詳加分類分析，且數量亦有不符等情，
    無從就各批製品實際耗用直接原料據以查核，致營業成本無法勾稽查核，依前揭
    法令規定應按同業利潤標準核定，並無不妥。
２、原告於八十六年九月二日提起訴願稱本案已申請復查，未收到復查決定書云云，
    經被告機關查明復查決定書已於八十六年八月二十五日送達原告，且原告訴願階
    段仍未提示足資勾稽核對之相關帳證資料供核，訴願乃遭駁回。
３、本案原告稱八十三年度營利事業所得稅，經營非商品買賣業，所進之成本均依稅
    則規定編製成本表，惟就原告之成本帳載與編製成本表，無從就各批製品實際耗
    用直接原料等據以勾稽查核，是營業成本按同業利潤標準核定，並無不合，請予
    維持。
４、本案原告於九十年二月十六日提示帳簿憑證、成本報表供重新查核，因帳載不全
    ，復於三月六日借回重新整理，於三月十五日再提示帳簿憑證、成本報表等供核
    ，經重核如后：（一）、原告將本期原列報生產數量「製版印刷四十一式」重新
    編成十九批（式），經查原告未能依各批製品，詳加分類，不同之製版品、製版
    費等，將全年之原料平均分配，致使本年十一月、十二月之進料，於一月份就已
    耗用之不合理情形。（二）不同價格之製版費、印刷品等，卻耗用同樣的原料。
    （三）、原告無從提示生產紀錄，據以查明各批製品實際耗用直接原料據以查核
    ，致營業成本無法勾稽查核，依前揭法令規定應按同業利潤標準核定，並無不符
    。
５、本案原告主張補送之估價單內皆有詳細數量、單價、總額與開立之發票相符合，
    經查所補送之估價單並非如原告所述皆有詳細數量、單價及總額，其部份仍未刊
    示數量、單價，致營業成本無法勾稽查核，依前揭法令規定應按同業利潤標準核
    定，並無不符。
６、屬公司組織者，應採用權責發生制，而原告主張採用現金給付制之會計制度，於
    法不合。
    理    由
一、按「稽徵機關進行調查或復查時，納稅義務人應提示有關各種證明所得額之帳簿
    、文據；其未提示者，稽徵機關得依查得之資料或同業利潤標準，核定其所得額
    。」「本法第八十三條所稱之帳簿文據，其關係所得額之一部或關係課稅年度中
    某一期間之所得額，而納稅義務人未能提示者，稽徵機關得就該部分依查得資料
    或同業利潤標準核定其所得額。」分別為所得稅法第八十三條第一項及同法施行
    細則第八十一條所明定。所謂未提示，兼指帳簿文據全部未提示，或雖提示而有
    不完全、不健全或不相符者均有其適用，行政法院（現已改制為最高行政法院，
    以下仍稱行政法院）六十一年度判字第一九八號判例可資參照。本件原告八十三
    年度營利事業所得稅結算申報案，申報營業成本一、九七八、三八六元，全年所
    得額為四二、九二七元，被告初查以其未設生產紀錄簿及領料簿，營業成本無法
    勾稽查核，乃按同業利潤標準（行業代號一九二○─一一，毛利率百分之三十一
    ）核定其營業成本為一、七六二、四七五元，營業毛利為七九一、八三六元，減
    除依查帳核定之營業費用五三一、一一四元，核定營業淨利為二六○、七二二元
    ，加計非營業收入四三三元，核定全年所得額為二六一、一五五元，應補稅額五
    五、二四六元。原告不服營業成本被依同業利潤標準核定，申請復查，經被告為
    維持原核定之決定等情，有原告八十三年度營利事業所得稅結算申報書、被告八
    十五年十月十九日北區國稅法第00000000號復查決定書等件為證，堪認
    為實。原告不服，循序提起本件行政訴訟，主張：原告於提起行政訴訟後補送之
    估價單內，皆有詳細數量、單價、總額與開立之發票相符合，應可核對數量，又
    因原告係採用現金給付制之會計制度，以致有先銷後進之情事等語，惟查：
(一)、本件原告係經營製版業，申報營業成本一、九七八、三八六元，原核定以其營業
    成本無法勾稽查核，被告遂依同業利潤標準（行業代號一九二○─一一製版業；
    毛率利三十一％）核定其營業成本為一、七六二、四七五元，此有被告八十三年
    度營利事業所得稅結算申報案件帳證審查報告表一件可稽，原告申請復查後，被
    告就原告提示之帳簿憑證、成本報表重新查核，經被告查其中原料未能詳加分類
    ，混淆不清，且依成本報表列生產數量「製版印刷四十一式」核對發票所列品名
    為製版品數批、目錄樣品一批、製版費等，金額分別為一五○、○○○元、一七
    、四○○元、三七○、○○○元不等，原告未能依各批製品，詳加分類分析，且
    數量亦有不符等情，有被告復查案件審查報告書可按，足見原告無從就各批製品
    實際耗用直接原料據以查核，致營業成本無法勾稽查核，被告依前揭法令規定應
    按同業利潤標準核定，並無不合。
(二)、嗣原告於本件行政訴訟起訴後之九十年二月十六日提示帳簿憑證、成本報表供重
    新查核，因帳載不全，復於三月六日借回重新整理，於三月十五日再提示帳簿憑
    證、成本報表等供核，經被告重核，但原告無從提示生產紀錄，且不同價格之製
    版費、印刷品等，卻耗用同樣的原料，此為原告所不爭，則被告無從據以查明各
    批製品實際耗用直接原料據以查核，致營業成本無法勾稽查核。另原告將本期原
    列報生產數量「製版印刷四十一式」重新編成十九批（式），經查原告未能依各
    批製品，詳加分類，不同之製版品、製版費等，將全年之原料平均分配，致使本
    年十一月、十二月之進料，於一月份就已耗用之不合理情形。例如、東佑文化
    事業有限公司—製版品：銷貨日期分別為八十三年一月十日金額為十五萬元、二
    月十五日金額為十五萬元、三月三十日金額為十五萬元，卻耗用進貨日期較銷貨
    日期為後之原料：五月十五日紅紙（原料代號A023）、五月十五日、七月二十五
    日及十一月二十六日剝膜片（原料代號A024）、五月三十日PS版（原料代號A025
    ）、八月五日及九月一日FUJI HUNT SGX—Dl（原料代號A028）、十二月七日65P
    雪銅（原料代號A033）、九月一日及十一月一日KODAK 2578 24＊200（原料代號
    A034）、九月一日KODAK 8588 24＊200（原料代號A035）、九月二十九日、十月
    十四日及十一月五日98．4特銅（原料代號A038）、十一月十一日ECU—32 1030
    ＊770＊0．3（原料代號A040）、十一月十九日印刷品（原料代號A043）、十二
    月二十一日印刷品（原料代號A044）、十二月二十七日印刷品（原料代號A045）
    等。、邑昇彩色印刷有限公司—製版品、製版費: 銷貨日期分別為八十三年七
    月十九日金額為三十七萬元、八月六日金額為四十三萬元、九月二十日金額為十
    三萬元，十月二十七日金額為三十七萬元，卻耗用進貨日期較銷貨日期為後之原
    料: 八月五日及九月一日FUJI HUNT SGX—Dl（原料代號A028）、十二月七日65P
    雪銅（原料代號A033）、九月一日及十一月一日KODAK 2578 24＊200（原料代號
    A034）、九月一日KODAK 8588 24＊200（原料代號A035）、九月二十九日、十月
    十四日及十一月五日98．4特銅（原料代號A038）、十一月十一日ECU—32 1030
    ＊770＊0．3（原料代號A040）、十一月十九日印刷品（原料代號A043）、十二
    月二十一日印刷品（原料代號A044）、十二月二十七日印刷品（原料代號A045）
    等，足見原告提示之帳冊不全被告依同業利潤標準核定，並無不合。
(三)、次按「會計基礎，凡屬公司組織者，應採用權責發生制，其非公司組織者，得因
    原有習慣或因營業範圍狹小，申報該管稽徵機關採用現金收付制。前項關於非公
    司組織所採會計制度，既經確定仍得變更，惟須於各會計年度開始三個月前申報
    該管稽徵機關。」為所得稅法第二十二條所明定。原告係屬公司組織者，應採用
    權責發生制，原告主張採用現金給付制之會計制度，於法不合，自非可採。況被
    告依原告所補送之估價單，函詢原告之進貨廠商交貨及交付發票情形，函詢結果
    ：其中兩家廠商表示交貨日期與開立發票日期相同，一家廠商表示應隨貨附發票
    或月結帳後即開立發票，一家表示貨品大部分為先出貨，後於廠商請款日再行開
    發票，一家因帳證毀損，無法提供，此有被告所提查詢函及說明書五份為證，足
    見原告之進貨廠商並未有交貨日期為一、二月，而交付發票為十一月、十二月之
    情事，原告之主張更不可採。
二、從而，被告依首揭規定，按同業利潤標準核定其營業成本，，並無不合。訴願決
    定遞予駁回，亦無違誤，均應予維持。本件原告之訴為無理由，應予駁回。
據上論結，本件原告之訴為無理由，爰依行政訴訟法第九十八條第三項前段，判決如
主文。
中      華      民      國      九十     年     十二     月     七      日
                               臺 北 高 等 行 政 法 院  第 四 庭
                                           審 判 長 法  官  張瓊文
                                                    法  官  黃清光
                                                    法  官  劉介中
右為正本係照原本作成。
如不服本判決，應於送達後二十日內，向本院提出上訴狀並表明上訴理由，如於本判
決宣示後送達前提起上訴者，應於判決送達後二十日內補提上訴理由書（須按他造人
數附繕本）。
中      華      民      國      九十     年     十二     月     七      日
                                                    書記官  黃明和


司法院資訊處製作；財團法人民間司法改革基金會備份。
